【裁判字號】    98,抗,9
【裁判日期】    980116
【裁判案由】    交還土地強制執行
【裁判全文】
臺灣高等法院臺南分院民事裁定    98年度抗字第9號
抗告人  甲 ○ ○
相對人  丁 ○ ○
        庚 ○ ○
        己 ○ ○
        壬○○○
        辛○○○
        乙 ○ ○
        戊 ○ ○
        丙 ○ ○
上列抗告人因與丁○○等間交還土地強制執行事件，對於中華民
國97年12月5日臺灣雲林地方法院97年度執字第19544號裁定，提
起抗告，本院裁定如下：
    主  文
抗告駁回。
抗告訴訟費用新台幣壹仟元由抗告人負擔。
    理  由
一、本件抗告人於原審聲請意旨略以：據原審法院83年度訴字第
    261號、臺灣高等法院臺南分院84年度上字第618號判決就雲
    林縣水林鄉○○○段369號土地分割，聲請人分得編號10之
    部分即現新編地號天保段983號土地，請求將其交付，另其
    上相對人丁○○等所有之松北村64號房屋併予拆除等語。
二、抗告意旨略以：抗告人分得之土地是否為共有人占有使用中
    ？依抗告人提出之戶籍謄本，相對人均為共有人之繼承人或
    共有人，而因地上建物未辦保存登記且未設立稅籍，雖無從
    依相關資料認定。惟抗告人已提出戶籍謄本足可認有相當之
    釋明，且聲請管區警員、村鄰長到現場確認以查明事實，執
    行法院可就此與以究明，俾為是否執行之依據，然原裁定未
    再詳察遽予駁回強制執行之聲請，尚有未洽。設若系爭房屋
    確為共有人占有使用，則抗告人貿然另行起訴之結果，將因
    欠缺權利保護要件而遭駁回，因此無另行起訴之必要，只要
    執行法院進一步查明即可。為此，提起抗告，請求廢棄原裁
    定等語。
三、按強制執行法第28條之1規定債權人於執行程序中應為一定
    必要之行為，無正當理由而不為，經執行法院再定期限命為
    該行為，無正當理由逾期仍不為者；或執行法院命債權人於
    相當期限內預繳必要之執行費用而不繳納者，致強制執行程
    序不能進行時，執行法院得以裁定駁回其強制執行之聲請。
    又按關於分割共有物之裁判，執行法院固得依強制執行法第
    131條前項之規定，將各共有人分得部分點交之，惟此乃強
    制執行法為配合民法第824條第2項及第3項規定，以減輕訟
    累所為之規定。關於交付土地部分，因非分割共有物訴訟之
    標的，且未經裁判，自無既判力可言。倘依法應點交之共有
    人對於得依法請求點交之共有人有妨礙點交之實體法上法律
    關係存在，而該法律關係又未經法院於分割共有物訴訟中為
    實體權利存否之判斷者，揆諸強制執行法第14條第2項之立
    法旨趣，應認債務人得就實體上權利存否之爭執，提起異議
    之訴，以維護其權益。又分割共有土地之判決，固具有拆屋
    交地之效力，惟其效力僅及於共有人之間，如共有人之土地
    上於分割共有物訴訟起訴前，第三人合法占有土地並興建建
    物，仍應受法律之保護，執行法院不得解除第三人之占有，
    將建物拆除（最高法院88年台上字第557號判決、臺灣高等
    法院暨所屬法院84年度法律座談會民事執行類第22號參照）
    。次按執行法院就當事人提出之證明文件，僅有形式上之審
    查權，而無實體上之審理權（最高法院75年度台上字第589
    號裁判意旨參照）。
四、經查：抗告人以原審法院83年度訴字第261號、本院84年度
    上字第618號分割共有物事件民事判決為執行名義，聲請就
    雲林縣水林鄉○○○段369號土地分割，並請求交付抗告人
    分得編號10之部分即現新編地號天保段983號土地，另將該
    土地之房屋即松北村64號房屋併予拆除，惟揆諸前開說明，
    分割共有物訴訟之裁判，關於交付土地部分，因非分割共有
    物訴訟之標的，且未經裁判，自無既判力可言，故於共有土
    地上有建物之情況下，分割共有物訴訟中認定地上建物所有
    權歸屬僅係作為如何妥適分割共有物之參考，該訴訟本身對
    地上建物所有權歸屬之認定並無既判力，對於地上建物是否
    合法佔用共有土地之認定，亦同無既判力可言；況原審法院
    就上開房屋之所有權歸屬仍有疑義乙情，分別於民國（下同
    ）97年8月19日、97年10月3日通知抗告人限期補正，詎抗告
    人於收受通知後，迄未遵期補正上開事項，有原法院通知書
    及送達回證各2紙在原審卷可稽，僅於97年9月18日向原法院
    提出之陳報狀陳明系爭房屋無稅籍資料，且綜觀本院卷與原
    審卷亦未見抗告人主張之戶籍謄本資料，又縱抗告人執戶籍
    謄本以證明相對人等設籍在系爭房屋戶內，但仍無法據此證
    明上開建物確為相對人丁○○等所有，是系爭房屋究屬何人
    所有，已涉及該建物所有權歸屬實體事項之審認，自非執行
    法院形式上所可審查。因之，抗告人迄未遵期補正上開事項
    ，顯有拒絕為強制執行之一定必要行為至明，並致執行程序
    難以進行，原法院依強制執行法第28條之1第1項之規定，駁
    回抗告人聲請強制執行，核無不合。抗告意旨仍執前詞指摘
    原裁定不當，求予廢棄，為無理由，應予駁回。
五、據上論結，本件抗告為無理由，爰依強制執行法第30條之1
    ，民事訴訟法第495條之1第1項、第449條第1項、第95條、
    第78條，裁定如主文。
中    華    民    國    98    年     1    月     16   日
                  民事第四庭    審判長法  官  王惠一
                                      法  官  林永茂
                                      法  官  王浦傑
上為正本係照原本作成。
不得再抗告。
中    華    民    國    98    年     1    月     16   日
                                      書記官  廖英琇


司法院資訊處製作；財團法人民間司法改革基金會備份。
